```{r setup, include=FALSE}
# Importing libraries
library(flexdashboard)
library(tidyverse)
library(highcharter)
library(gt)
library(htmltools)
library(viridis)
library(rio)
library(broom)
```


```{r}
# Importing data
df <- import("mi_tabla.csv")
dfextra =import("disca.xlsx")
names(dfextra)[names(dfextra) == "Provincia"] <- "PROVINCIA"
result <- merge(df, dfextra, by = "PROVINCIA")
```


```{r}
#TRABAJAMOS CON SPEARMAN
f1=formula(~result$PORCENTAJEANALFABETISMO + result$`SIN WIFI`)
```

```{r}
spearmanf1=cor.test(f1,data=result,method='spearman',exact=F)[c('estimate','p.value')]
spearmanf1
```


```{r fig.height=5}

#Analisis de los datos
modelo1=lm(df$PORCENTAJEANALFABETISMO~df$`Rural porcentaje`)

summary(modelo1)
```

### Tabla de datos {data-height=600}

```{r fig.height=5}
library(modelsummary)
library(kableExtra)
model1=list('Resultado'= modelo1)
modelsummary(model1, title = "Regresion: modelo 1",
             stars = TRUE,
             output = "kableExtra")

```

### Grafico {data-height=600}

```{r fig.height=5}
plot(df$`Rural porcentaje`, df$PORCENTAJEANALFABETISMO, main = "Relación entre analfabetismo y zonas rurales",
     xlab = "Porcentaje en zonas rurales", ylab = "Porcentaje de analfabetismo", pch = 19)
abline(modelo1, col = "blue", lwd = 2)
```

### Resultado {data-height=100}

La taza rural 


Hipotesis 2 {data-orientation=rows}
=======================================================================

## Row 1 {data-height=100}

Column {.tabset .tabset-fade data-width=650}
-----------------------------------------------------------------------

### El porcentaje de analfabetismo es afectado por si hay un menor o mayor porcentaje de zonas rurales en las provincias {data-height=600}

```{r fig.height=6}
#Analisis de los datos
modelo2=lm(df$PORCENTAJEANALFABETISMO~df$`CON WIFI`)

summary(modelo2)
```

### Tabla de datos {data-height=600}

```{r fig.height=6}
library(modelsummary)
library(kableExtra)
model2=list('Resultado'= modelo2)
modelsummary(model2, title = "Regresion: modelo 2",
             stars = TRUE,
             output = "kableExtra")
```

### Grafico {data-height=600}

```{r fig.height=5}
plot(df$`SIN WIFI`, df$PORCENTAJEANALFABETISMO, main = "Relación entre analfabetismo y zonas rurales",
     xlab = "Porcentaje en zonas sin wifi", ylab = "Porcentaje de analfabetismo", pch = 19)
abline(modelo2, col = "blue", lwd = 2)
```


### Resultado {data-height=100}

La taza rural 


Hipotesis 3 {data-orientation=rows}
=======================================================================

## Row 1 {data-height=100}

Column {.tabset .tabset-fade data-width=650}
-----------------------------------------------------------------------

### El porcentaje de analfabetismo es afectado por si hay un menor o mayor porcentaje de zonas rurales en las provincias {data-height=600}

```{r fig.height=6}
modelo3=lm(df$PORCENTAJEANALFABETISMO~df$PORCENTAJELENGUA)

summary(modelo3)

```

### Grafico {data-height=600}

```{r fig.height=5}
library(modelsummary)
library(kableExtra)
model3=list('Resultado'= modelo3)
modelsummary(model3, title = "Regresion: modelo 3",
             stars = TRUE,
             output = "kableExtra")
```

### Resultado {data-height=100}

```{r}
plot(df$PORCENTAJELENGUA, df$PORCENTAJEANALFABETISMO, main = "Relación entre analfabetismo y lugares con diversas lenguas",
     xlab = "Porcentaje en lenguas", ylab = "Porcentaje de analfabetismo", pch = 19)
abline(modelo2, col = "blue", lwd = 2)
```



Hipotesis 4 {data-orientation=rows}
=======================================================================

## Row 1 {data-height=100}

Column {.tabset .tabset-fade data-width=650}
-----------------------------------------------------------------------

### El porcentaje de analfabetismo es afectado por si hay un menor o mayor porcentaje de zonas rurales en las provincias {data-height=600}

```{r fig.height=6}
#Analisis de los datos
modelo5=lm(df$PORCENTAJEANALFABETISMO~df$`Porcentaje Mujer`)
summary(modelo5)

```

### Grafico {data-height=600}

```{r fig.height=5}
library(modelsummary)
library(kableExtra)
model5=list('Resultado'= modelo5)
modelsummary(model5, title = "Regresion: modelo 5",
             stars = TRUE,
             output = "kableExtra")
```

### Resultado {data-height=100}

```{r}
plot(df$`Porcentaje Mujer`, df$PORCENTAJEANALFABETISMO, main = "Relación entre analfabetismo y lugares con diversas lenguas",
     xlab = "Porcentaje de mujeres", ylab = "Porcentaje de analfabetismo", pch = 19)
abline(modelo2, col = "blue", lwd = 2)
```


Hipotesis 5 {data-orientation=rows}
=======================================================================

## Row 1 {data-height=100}

Column {.tabset .tabset-fade data-width=650}
-----------------------------------------------------------------------

### El porcentaje de analfabetismo es afectado por si hay un menor o mayor porcentaje de zonas rurales en las provincias {data-height=600}

```{r fig.height=6}
modelo6=lm(result$PORCENTAJEANALFABETISMO~result$`Rural porcentaje`+ result$PORCENTAJELENGUA)
summary(modelo6)

reg6=lm(modelo6,data=result)
summary(reg6)
```
```{r}
# Eliminar filas con valores faltantes en las columnas predictoras
df <- na.omit(df[, c("PORCENTAJEANALFABETISMO", "Rural porcentaje", "PORCENTAJELENGUA")])

# Ajustar el modelo nuevamente
modelo6 <- lm(PORCENTAJEANALFABETISMO ~ `Rural porcentaje` + PORCENTAJELENGUA, data = df)

# Predicciones
df$PORCENTAJEANALFABETISMO_PRED <- predict(modelo6)

library(ggplot2)

ggplot(df, aes(x = `Rural porcentaje`, y = PORCENTAJEANALFABETISMO)) +
  geom_point(color = "blue") +
  geom_line(aes(y = PORCENTAJEANALFABETISMO_PRED), color = "red", size = 1) +
  labs(title = "Predicción del Porcentaje de Analfabetismo",
       x = "Rural (%)", y = "Analfabetismo (%)") +
  theme_minimal()


```

### Grafico {data-height=600}

```{r fig.height=5}
library(modelsummary)
library(kableExtra)
model6=list('Resultado'= modelo6)
modelsummary(model6, title = "Regresion: modelo 5",
             stars = TRUE,
             output = "kableExtra")
```




Hipotesis 6 {data-orientation=rows}
=======================================================================

## Row 1 {data-height=100}

Column {.tabset .tabset-fade data-width=650}
-----------------------------------------------------------------------

### El porcentaje de analfabetismo es afectado por si hay un menor o mayor porcentaje de zonas rurales en las provincias {data-height=600}

```{r fig.height=6}
modelo7=lm(result$PORCENTAJEANALFABETISMO~result$`Rural porcentaje`+result$PORCENTAJELENGUA+result$`Porcentaje Mujer`)
summary(modelo7)
reg7=lm(modelo7,data=result)
summary(reg7)

```
```{r}


```


```{r}
modelo8=lm(result$PORCENTAJEANALFABETISMO~result$`Rural porcentaje`+result$PORCENTAJELENGUA+result$`Porcentaje Mujer`+result$`SIN WIFI`)
summary(modelo8)
reg8=lm(modelo8,data=result)
summary(reg8)
```
```{r}
library(modelsummary)
models=list('apropiacion (I)'=reg6,
            'apropiacion (II)'= reg7,
            'apropiacion (III)'= reg8)
modelsummary(models, title = "Resultados de todos los modelos",
             stars = TRUE,
             output = "kableExtra")
```

```{r}
models=list('apropiacion (I)'=reg1,
            'apropiacion (II)'=reg2,
            'apropiacion (III)'=reg3)
modelsummary(models, title = "Resultados de todos los modelos",statistic = "conf.int",
             stars = TRUE,
             output = "kableExtra")
```

```{r}
library(ggplot2)
library(sjPlot)


plot_models(reg6,reg7,reg8,vline.color = "black",m.labels=c("Modelo 1","Modelo 2","Modelo 3"),dot.size = 1,line.size = 0.6)
```

```{r}
library(magrittr)
library(knitr)
tanova=anova(reg6,reg7,reg8)

kable(tanova,
      caption = "Tabla ANOVA para comparar modelos")%>%kableExtra::kable_styling(full_width = FALSE)
```

```{r}
# linea roja debe tender a horizontal
plot(reg8, 1)
```
```{r}
# linea roja debe tender a horizontal
plot(reg8, 3)
```
```{r}
library(lmtest)
library(kableExtra)
# null: modelo homocedastico
resBP=bptest(reg8)
data.frame(list('BP'=resBP$statistic,
             'df'=resBP$parameter,
             "p-value"=resBP$p.value))%>%
    kable(caption = resBP$method)%>%kable_styling(full_width = F)
```

```{r}
# puntos cerca a la diagonal?
plot(reg8, 2)
```

```{r}
#NULL: Datos se distribuyen de manera normal
resSW=shapiro.test(reg8$residuals)
data.frame(list('SW'=resSW$statistic,
             "p-value"=resSW$p.value))%>%
    kable(caption = resSW$method)%>%kable_styling(full_width = F)
```
```{r}
library(DescTools)
# > 5 es problematico
VIF(reg8) %>%kable(col.names = "VIF",caption ="Evaluando Multicolinealidad usando VIF (Variance Inflation Factors)" )%>%kable_styling(full_width = F)
```
```{r}
plot(reg8, 5)
```

```{r}
checkReg2=as.data.frame(influence.measures(reg8)$is.inf)
checkReg2[checkReg2$cook.d & checkReg2$hat,c('cook.d','hat')]%>%kable(caption = "Valores Influyentes criticos")%>%kable_styling(full_width = F)
```

```{r}
datos_porcentajes <- result[, c("Rural porcentaje", "SIN WIFI", "PORCENTAJELENGUA", "Porcentaje Mujer")]
```


#ANALISIS FACTORIAL

```{r}
library(polycor)
corMatrix=polycor::hetcor(datos_porcentajes)$correlations
```

```{r}
round(corMatrix,2)
```

```{r}
library(ggcorrplot)

ggcorrplot(corMatrix)
```
```{r}
library(psych)
psych::KMO(corMatrix) 
```
```{r}
cor(datos1[,c(51:53)])
```

```{r}
library(BBmisc)
boxplot(normalize(result[,c(4,6,8,10)],method='standardize'))

dataClus=result[,c(4,6,8,10)]
row.names(dataClus)=result$PROVINCIA

library(cluster)
g.dist = daisy(dataClus, metric="gower")
```

```{r}
## para PAM

library(factoextra)
fviz_nbclust(dataClus, pam,diss=g.dist,method = "gap_stat",k.max = 10,verbose = F)
```

```{r}
library(kableExtra)
set.seed(123)
res.pam=pam(g.dist,2,cluster.only = F)

#nueva columna
dataClus$pam=res.pam$cluster

# ver

head(dataClus,15)%>%kbl()%>%kable_styling()
```

```{r}
fviz_silhouette(res.pam,print.summary = F)
```
```{r}
silPAM=data.frame(res.pam$silinfo$widths)
silPAM$country=row.names(silPAM)
poorPAM=silPAM[silPAM$sil_width<0,'country']%>%sort()
poorPAM
```
```{r}
# PARA JERARQUICO

fviz_nbclust(dataClus, hcut,diss=g.dist,method = "gap_stat",k.max = 10,verbose = F,hc_func = "agnes")
```


```{r}
set.seed(123)
library(factoextra)

res.agnes<- hcut(g.dist, k = 3,hc_func='agnes',hc_method = "ward.D")

dataClus$agnes=res.agnes$cluster

# ver

head(dataClus,15)%>%kbl()%>%kable_styling()
```
```{r}
fviz_silhouette(res.agnes,print.summary = F)
```

```{r}
silAGNES=data.frame(res.agnes$silinfo$widths)
silAGNES$country=row.names(silAGNES)
poorAGNES=silAGNES[silAGNES$sil_width<0,'country']%>%sort()
poorAGNES
```

```{r}
fviz_nbclust(dataClus, hcut,diss=g.dist,method = "gap_stat",k.max = 10,verbose = F,hc_func = "diana")
```
```{r}
set.seed(123)
res.diana <- hcut(g.dist, k = 2,hc_func='diana')
dataClus$diana=res.diana$cluster
# veamos
head(dataClus,15)%>%kbl%>%kable_styling()
```


```{r}
fviz_silhouette(res.diana,print.summary = F)
```
```{r}
silDIANA=data.frame(res.diana$silinfo$widths)
silDIANA$country=row.names(silDIANA)
poorDIANA=silDIANA[silDIANA$sil_width<0,'country']%>%sort()
poorDIANA
```


